---
title: "Основы обработки данных с помощью R и Dplyr"
author: "niki-tos29@yandex.ru"
format: 
  md:
    output-file: README.md
---

## Цель работы

  1. Развить практические навыки использования языка программирования R для
обработки данных
  2. Закрепить знания базовых типов данных языка R
  3. Развить практические навыки использования функций обработки данных пакета
dplyr – функции select(), filter(), mutate(), arrange(), group_by()



## Исходные данные

1. Программное обеспечение Windows 11 Pro
2. Rstudio Desktop
3. Интерпретатор языка R 4.5.1
4. Программный пакет dplyr и встроенный пакет nycflights13
       
 
## План

1. Загрузка пакета nycflights13  
2. Выполнение заданий практической работы
3. Формирование отчета


## Шаги:  

1 Установка датафрейма.

```
> install.packages('nycflights13')
WARNING: Rtools is required to build R packages but is not currently installed. Please download and install the appropriate version of Rtools before proceeding:

https://cran.rstudio.com/bin/windows/Rtools/
Устанавливаю пакет в ‘C:/Users/Никита/AppData/Local/R/win-library/4.5’
(потому что ‘lib’ не определено)
пробую URL 'https://mirror.truenetwork.ru/CRAN/bin/windows/contrib/4.5/nycflights13_1.0.2.zip'
Content type 'application/zip' length 4511557 bytes (4.3 MB)
downloaded 4.3 MB

пакет ‘nycflights13’ успешно распакован, MD5-суммы проверены

Скачанные бинарные пакеты находятся в
	C:\Users\Никита\AppData\Local\Temp\RtmpugoQBh\downloaded_packages
```

2 Загрузка библиотек

```{r}
library(nycflights13)
library(dplyr)
library(knitr)
```

3 Сколько встроенных в пакет `nycflights13` датафреймов?

```{r}
data(package = "nycflights13")$results[, "Item"]
```

4 Сколько строк в каждом датафрейме?

```{r}
airlines %>% nrow()
airports %>% nrow()
flights %>% nrow()
planes %>% nrow()
weather %>% nrow()
```

5 Сколько столбцов в каждом датафрейме?

```{r}
airlines %>% ncol()
airports %>% ncol()
flights %>% ncol()
planes %>% ncol()
weather %>% ncol()
```

6 Как просмотреть примерный вид датафрейма?

```{r}
glimpse(airlines)
glimpse(airports)
glimpse(flights)
glimpse(planes)
glimpse(weather)
```

7 Сколько компаний-перевозчиков (carrier) учитывают эти наборы данных (представлено в наборах данных)?

```{r}
length(unique(airlines$carrier))
```

8 Сколько рейсов принял аэропорт John F Kennedy Intl в мае?

```{r}
nrow(flights[flights$dest == "JFK" & flights$month == 5, ])
```

9 Какой самый северный аэропорт?

```{r}
airports[which.max(airports$lat), ] %>% pull(name)
```

10 Какой аэропорт самый высокогорный (находится выше всех над уровнем моря)?

```{r}
airports[which.max(airports$alt), ] %>% pull(name)
```

11 Какие бортовые номера у самых старых самолетов?

```{r}
planes %>% select(tailnum, year) %>% arrange(year) %>% slice(1:20) |> knitr::kable(format='markdown')
```

12 Какая средняя температура воздуха была в сентябре в аэропорту John F Kennedy Intl (в градусах Цельсия).

```{r}
weather %>% filter(origin=='JFK', month==9) %>% summarize(mean_temp = (mean(temp, na.rm = TRUE)-32)*5/9) |> knitr::kable(format='markdown')
```

13 Самолеты какой авиакомпании совершили больше всего вылетов в июне?

```{r}
flights %>% left_join(airlines, join_by(carrier)) %>% filter(month == 6)%>%group_by(name) %>% summarise(amount = n()) %>% arrange(desc(amount)) %>% slice(1) %>% select(name, amount) |> knitr::kable(format='markdown')
```

14 Самолеты какой авиакомпании задерживались чаще других в 2013 году?

```{r}
flights %>% left_join(airlines, join_by(carrier)) %>% group_by(name) %>% filter(arr_delay > 0 & year == 2013) %>% summarise(amount = n()) %>% arrange(desc(amount)) %>% slice(1) %>% select(name, amount) |> knitr::kable(format='markdown')
```
## Оценка результата

  В результате лабораторной работы мы проанализировали встроенный в пакет dplyr набор данных `nycflights13` с помощью языка R.

## Вывод

  Таким образом, мы развили практические навыки использования языка R для обработки данных, закрепили знания базовых типов данных языка R, развили практические навыки использования функций обработки данных пакета dplyr – функции select(), filter(), mutate(), arrange(), group_by().